臺灣高等法院高雄分院民事判決　九十年度上字第三七六號
　　　上　訴　人　乙○○
　　　送達代收人　丙○○
　　　被　上訴人　甲○○
右當事人間請求履行協議事件，上訴人對於中華民國九十年九月二十八日臺灣高雄地
方法院八十九年訴字第三一七八號第一審判決提起上訴，本院判決如左：
　　　主　　　文
上訴駁回。
第二審訴訟費用由上訴人負擔。
　　　事　　　實
甲、上訴人方面：
一、聲明：(一)原判決不利於上訴人部分廢棄。
　　　　　(二)被上訴人應給付上訴人新臺幣（下同）一百八十三萬元及自八十九年十
            月二十八日起至清償日止，按年息百分之五計算之利息。
          (三)願供擔保請准宣告假執行。
二、陳述：除與第一審記載相同者，予以引用外，補稱：
　(一)原判決謂上訴人於八十八年十月一日作成之承諾書上加註：「上開股份及金額若
　　將來神勇公司勝訴，請求返還時，本人即放棄請求權，如本人已取得該股份或金
　　錢時，願提出歸還」等語，係指將來吳瓊興取得請求甲○○給付之勝訴判決時，
    上訴人即同意放棄對被上訴人之請求云云，則嫌速斷。蓋被上訴人並非合作協議
　　書之契約當事人，則吳瓊興並無任何權利可對被上訴人主張，如何能如原判決所
　　謂該附註應指吳瓊興取得甲○○給付之勝訴判決？該附註所載條件確為神勇公司
　　訴請返還金額及股份勝訴時，條件方成就，原判決係曲解當事人之真意。
　(二)余遠基取得自吳瓊興之一千三百萬金額以及股份，依照合夥契約，余遠基應將之
    分配予上訴人，然余遠基非僅未將其與吳瓊興合作之事告訴上訴人，且僅將金額
    與股份分配予被上訴人，故被上訴人取得金額及股份係來自余遠基，與吳瓊興無
　　涉，故承諾書上之附註應指神勇公司訴請返還金額及股份勝訴時，條件方成就。
三、證據：援用第一審之證據。
乙、被上訴人方面：
一、聲明：(一)上訴駁回。
　　　　　(二)如受不利之判決，願供擔保請准免為假執行。
二、陳述：除與第一審判決記載相同者，予以引用外，補稱：
　(一)上訴人之起訴狀稱：「被告甲○○、余遠基二人與原告乙○○於八十七年一月六
    日，共同出資成立合夥關係，以共同開發飛灰之利用及汽車廢棄淨化裝置等項目
    ，同時兩造互相約定，日後對於該技術利用所得，將由三人共同分享，兩造嗣於
    八十七年六月二十九日，由被告余遠基出面與訴外人神勇環保科技化股份有限公
    司之總經理吳瓊興簽立上開飛灰利用技術之開發合作協議書，嗣後並由吳瓊興依
　　約支付新臺幣一千三百萬元予彼等作為技術提供之代價，同時被告二人出名成為
　　神勇公司之股東：：：」等語，則上訴人所稱被上訴人非合作協議書之當事人云
　　云，已不攻自破。
　(二)承諾書上之附註稱：「上開股份及金額若將來神勇公司勝訴請求返還時，本人即
    放棄請求權：：：」等語，係指將來吳瓊興取得請求甲○○給付之勝訴判決時，
    上訴人即同意放棄對被上訴人之請求權。倘認該附註是指神勇公司取得勝訴判決
　　，上訴人始有請求權放棄之可能，則被上訴人既未向神勇公司取得任何技術代價
　　，上訴人自亦無從依該承諾書向被上訴人請求給付一百八十三萬元，而神勇公司
　　自亦無任何請求權得對被告甲○○提起訴訟，故承諾書所指之神勇公司應解為吳
　　瓊興方符當事人之真意。
三、證據：援用第一審之證據。
丙、本院依職權調閱臺灣高雄地方法院檢察署偵查卷宗、臺灣高雄地方法院及本院刑
    事卷宗並臺灣高雄地方法院民事卷宗。
　　　理　　　由
一、上訴人起訴主張：兩造與原審被告余遠基於八十七年一月六日共同出資成立合夥
    關係，以共同開發飛灰之利用及汽車廢棄淨化裝置等項目，言明日後對於該技術
    利用所得，將由三人共同分享，三人共推余遠基出面與神勇環保科技化股份有限
    公司（下稱神勇公司）之總經理吳瓊興簽立飛灰利用技術之開發合作協議書，由
    吳瓊興依約支付一千三百萬元予余遠基及被上訴人，作為提供技術之代價，同時
    余遠基與被上訴人均取得神勇公司之股份而成為股東，被上訴人並出具承諾書表
    示於取得神勇公司所給付之提供技術代價六百一十萬元後，願給付上訴人一百八
    十三萬元，但被上訴人嗣後竟拒絕給付等情，基於被上訴人於八十八年十月一日
    出具之承諾書契約之法律關係，求為命被上訴人如數給付並加付法定遲延利息之
    判決。被上訴人則以：該承諾書有上訴人附註之條件稱：「上開股份及金額若將
　　來神勇公司勝訴，請求返還時，本人即放棄請求權，如本人已取得該股份或金錢
　　時，願提出歸還」等語，茲吳瓊興已取得勝訴確定判決，命被上訴人應給付吳瓊
　　興一千三百萬元及法定遲延利息，則承諾書上之附加條件即已成就，上訴人之請
　　求權自因放棄而喪失，從而被上訴人自不負給付一百八十三萬元予上訴人之責等
    語，資為抗辯。
二、按解釋意思表示應探求當事人之真意，不得拘泥於所用之辭句。解釋當事人之契
    約，應於文義上及理論上詳為推求，不得拘泥字面，致失當時立約之真意，解釋
    當事人之契約，應以當事人立約當時之真意為準，而真意何在，又應以過去事實
    及其他一切證據資料為斷定之標準，不能拘泥文字致失真意，此觀民法第九十八
    條之規定及最高法院十九年上字第五八號並同院三十九年台上字第一０五三號判
    例意旨即明。據上訴人於八十八年十月一日出具之承諾書內載：「茲本人（指被
    上訴人）在神勇環保科技化股份有限公司所有股份七十八萬股當中，乙○○應有
    二十三萬四千股在內，願意隨時過戶與乙○○名義。又本人向神勇環保科技化股
    份有限公司領取之技術代價六百一十萬元，其中一百八十三萬元為乙○○應得之
    款，本人願意交付，特立本承諾書為憑：：：乙○○註：上開股份及金額，若將
　　來神勇公司勝訴，請求返還時，本人（指乙○○）即放棄請求權，如本人已取得
　　該股份或金錢時，願提出歸還」等語，並經兩造於該承諾書上簽名在案。茲應審
　　究者，厥為承諾書上所謂之神勇公司究係神勇公司本人抑或該公司之總經理吳瓊
　　興而已。
三、經查兩造共推余遠基出面簽訂之合作協議書，係於八十七年六月二十九日與吳瓊
　　興所簽訂，有該合作協議書足憑（見原審卷三七頁），合作協議書第一條稱：「
　　甲、乙雙方合資成立新公司實收資本額訂為新臺幣六千萬元整，全部資本由乙方
　　（吳瓊興）出資，唯其中30% 登記於甲方（甲方不出資，以該項生產技術作為股
　　本）70% 登記於乙方」，第五條稱：「本合作協議書簽訂後，乙方須支付甲方新
　　臺幣一千三百萬元整，中興銀行前鎮分行帳號一五七－九，支票號碼2V0000000
　　，八七．七．二，金額一三、０００、０００元」等語，而神勇公司係於八十七
　　年七月二十四日設立，有查詢單附卷可稽（見原審卷九二頁）。上訴人於原審言
　　詞辯論時，又自承：「當初被告（被上訴人）確實和吳瓊興訂約而非神勇公司，
　　當初神勇公司確實尚未成立：：：」（見原審卷一四一頁），足見余遠基與吳瓊
　　興於八十七年六月二十九日訂立合作協議書時，神勇公司尚未成立，故合作協議
　　書既由吳瓊興所簽訂而非神勇公司，且神勇公司又成立於合作協議書簽訂之後，
　　則支付一千三百萬元予余遠基者，當為吳瓊興而非神勇公司。此外上訴人於本院
　　言詞辯論時所稱：「（承諾書上註明）應該由神勇公司提起訴訟，他們基於合作
　　書協議所給付給余遠基的股份及金額」。參以臺灣高雄地方法院八十八年度自字
　　第八號上訴人自訴被上訴人及余遠基二人涉嫌侵占案件中，上訴人之自訴代理人
　　周武旺律師於本院證稱：「當初吳瓊興與余遠基及甲○○等約定，由余遠基、甲
　　○○二人將其研發之飛灰除碳技術提供吳瓊興經營之神勇環保科技化股份有限公
　　司取得該技術之專利權，吳瓊興則將神勇公司之股權百分之三十交給余遠基、甲
　　○○取得，並支付一千三百萬元給余遠基、甲○○，而由甲○○及余遠基出具承
　　諾書願給付乙○○一百八十三萬元，但甲○○、余遠基提供之技術如不能使用或
　　對神勇公司或吳瓊興無利益時，乙○○願即放棄該一百八十三萬元之權利，如已
　　取得一百八十三萬元時，願將該款全部歸還神勇公司或吳瓊興」等情觀之，益證
　　承諾書所稱神勇公司，訴請返還金額勝訴時，本件上訴人放棄系爭技術代金之解
　　除條件，係指該公司負責人吳瓊興依據所簽訂之上開合作協議書請求返還技術投
　　資代金之訴訟獲勝訴判決確定而言。茲吳瓊興已就其付與余遠基、甲○○二人之
　　一千三百萬元，因余遠基、甲○○提供之技術對於吳瓊興無利益，經吳瓊興解除
　　契約，並依不當得利之法律關係訴請余遠基、甲○○返還，且已獲得勝訴判決確
　　定，有臺灣高雄地方法院九十年度重訴字第二七七號民事卷宗可考，則上訴人於
　　承諾書上所附註之解除條件應已成就，從而上訴人訴請被上訴人給付一百八十三
　　萬元本息，即屬無據。又本件無涉技術股份之請求，上訴人主張其不得請求系爭
　　技術代金之解除條件，應包括神勇公司亦應訴請返還技術代金獲得勝訴判決云云
　　，自無可取。
四、從而上訴人本於被上訴人於八十八年十月一日所立承諾書契約之法律關係，訴請
    被上訴人給付上訴人一百八十三萬元及自八十九年十月二十八日起至清償日止，
    按年息百分之五計算之法定遲延利息，即非正當，原審因而為上訴人敗訴之判決
    ，洵無不合，上訴意旨，仍執陳詞，指摘原判決不當，為無理由。又兩造陳明願
    供擔保請准宣告假執行及免為假執行，因上訴人敗訴，故無從宣告，併此敘明。
五、結論：本件上訴為無理由，依民事訴訟法第四百四十九條第一項、第七十八條，
　　判決如主文。
中　　華　　民　　國　　　　九十一　　　年　　　四　 　 月　　　三　　　日
　　　　　　　　　　　　　　　　　　　臺灣高等法院高雄分院民事第五庭
~B1審判長法官　蔡明宛
~B2法　　　官　林健彥
~B3法　　　官　周慶光
右為正本係照原本作成。
如對本判決上訴，須於判決送達後二十日內向本院提出上訴狀，其未表明上訴理由者
，應於上訴後二十日內向本院提出上訴理由書（均須按他造當事人之人數附繕本）。
上訴時應提出委任律師或具有律師資格之人之委任狀，並依附註條文規定辦理。
中　　華　　民　　國　　　　九十一　　　年　　　四　　　月　　　四　　　日
~B法院書記官　郭蘭蕙
附註：
民事訴訟法第四百六十六條之一：
對於第二審判決上訴，上訴人應委任律師為訴訟代理人，但上訴人或其法定代理人具
有律師資格者，不在此限。
上訴人之配偶、三親等內之血親、二親等內之姻親，或上訴人為法人、中央或地方機
關時，其所屬專任人員具有律師資格並經法院認為適當者，亦得為第三審訴訟代理人
。
第一項但書及第二項情形，應於提起上訴或委任時釋明之。
　　　　　　　　　　　　　　　　　　　　　　　　　　　　　　　　　　　　Ｈ
